臺灣屏東地方法院行政訴訟判決　　　　　110年度交字第147號
原　　　告　方榮德　
被　　　告　交通部公路總局高雄區監理所

代　表　人　李瑞銘　
上列當事人間交通裁決事件，原告不服民國110 年9 月22日裁字
第VP0000000 號裁決，提起行政訴訟，本院判決如下：
    主  文
原告之訴駁回。
訴訟費用新臺幣參佰元由原告負擔。
    事實及理由
一、程序事項：本件因屬不服被告所為道路交通管理處罰條例第
    8 條之裁決而提起撤銷訴訟，依行政訴訟法第237 條之1 之
    規定，應適用交通裁決事件訴訟程序，再依兩造所述各節及
    卷內資料足認事證已臻明確，本院認無經言詞辯論之必要，
    爰依同法第237 條之7 之規定，不經言詞辯論，逕為判決，
    合先敘明。
二、事實概要：原告所有之車牌號碼00-0000 號自用小客車（下
    稱系爭車輛）於民國110 年7 月4 日晚上9 時16分許，於屏
    東縣屏東市崇勝二街與崇勝三街口（下稱舉發地點），「因
    有在禁止臨時停車處停車」之違規情事，為警製單舉發屏警
    交字第VP0000000 號違規單（下稱系爭舉發通知單），被告
    認原告違反道路交通管理處罰條例（下稱處罰條例）第56條
    第1 項第1 款之規定屬實，於110 年9 月22日製開裁字第VP
    0000000 號違反道路交通管理事件裁決書（下稱原處分），
    原告不服，遂提起本件行政訴訟。
三、本件原告主張：伊將系爭車輛停放於舉發地點並未有妨害交
    通之虞，且警方將系爭車輛拖吊又處以罰鍰，拖吊費新臺幣
    （下同）1,000 元、原處分罰鍰900 元，實違反一事不二罰
    原則。況處罰條例中並未有明文規定車輛停放於紅線之上應
    予處罰之條文，顯屬依法無據。並聲明：原處分撤銷。
四、被告則答辯以：
  ㈠、查原告於起訴狀所提事項，經檢視執勤員警現場照片可知
      ，系爭車輛違規停放於設有「禁止臨時停車」標線處（紅
      實線），且該處係為「崇勝二街與崇勝三街」交岔路口亦
      屬不許停車之處所，原告停車顯然違反處罰條例第56條第
      1 項第1 條之規定，且執行拖吊現場車主（駕駛人）不在
      車內（現場），依據同條例第56條第4 項規定移置該車，
      未有違誤。次查處罰條例第56條第1 項第1 款所處罰之對
      象，係「在禁止臨時停車『處所』停車者」，既指處所，
      自包括該標線左、右側道路，而非僅限於紅色實線本體。
      且禁止臨時停車之標誌、標線，乃係考量該路段實際條件
      與行車安全等因素，認該處確不適宜停車而繪設，故其禁
      止臨時停車之效力，無左右內外之分。本案在禁止臨時停
      車處所停車違規屬實，有採證照片、影片可稽，警員依法
      填單舉發，於法洵無違誤。
  ㈡、按處罰條例第56條第1 項第1 款及同條第4 項之規定，違
      反者警方即可將車輛移置保管，而此移置費及保管費依法
      可向汽車所有人收取，且次是執法過程中產生之必要費用
      應由違反者負擔，至於拖吊保管費用，係屬代執行費用，
      並非行政處分，其與罰鍰間並無一事二罰之情形。
  ㈢、綜上理由，原告所有系爭車輛被警舉發「在禁止臨時停車
      處所停車」之違規情事，有屏警交字第VP0000000 號違規
      單可稽，並經舉發單位查覆確認依法舉發無誤，原依處罰
      條第第56條第1 項第1 款暨違反道路交通管理事件統一裁
      罰基準表第56條第1 項第1 款裁處繳納罰鍰新台幣900 元
      ，核無違誤。
  ㈣、並聲明：原告之訴駁回。
五、本件如事實概要欄所述之事實，除依原告起訴狀及被告答辯
    狀可認兩造均不爭執外，復有系爭舉發通知單暨送達證書、
    原處分書暨送達證書道路交通管理事件統一裁罰基準表、屏
    東縣政府警察局110 年8 月19日內警交字第11035720700 號
    函、採證照片3 幀等在卷可稽（見本院卷第21至29頁），應
    認屬實。原告不服原處分，提起行政訴訟，並以上述事項據
    為主張，故本件兩造之爭點應為：原處分是否適法？
六、本院之判斷：
  ㈠、本件應適用之法令及法理見解如下：
    ⒈裁罰的法律依據：
      汽車駕駛人在禁止臨時停車處所停車，處600元以上1,200
      元以下罰鍰，在處罰條例第56條第1 項第1 款有明文的規
      定。
    ⒉法令解釋：
      ⑴、所謂「道路」，指公路、街道、巷衖、廣場、騎樓、
          走廊或其他供公眾通行之地方；
      ⑵、所謂「標線」，指管制道路交通，表示警告、禁制、
          指示，而在路面或其他設施上劃設之線條、圖形或文
          字；
      ⑶、所謂「臨時停車」，指車輛因上、下人、客，裝卸物
          品，其停止時間未滿3 分鐘，保持立即行駛之狀態；
      ⑷、所謂「停車」，指車輛停放於道路兩側或停車場所，
          而不立即行駛。
      ⑸、上面這些解釋都明確規定於處罰條例第3 條第1 款、
          第6 款、第10款及第11款。
    ⒊授權規定：
      ⑴、處罰條例第92條第1 項授權交通部會同內政部訂定之
          「道路交通安全規則」，將「設有禁止臨時停車標誌
          、標線處所不得臨時停車」，以及「禁止臨時停車處
          所不得停車」的規定，明確載明於道路交通安全規則
          第111 條第1 項第3 款及第112 條第1 項第1 款。
      ⑵、依處罰條例第4 條第3 項規定授權訂定之「道路交通
          標誌標線號誌設置規則」，也在第149 條第1 項第1
          款第5 目規定：「紅實線設於路側，用以禁止臨時停
          車。」，及在第169 條規定：「（第1 項）禁止臨時
          停車線，用以指示禁止臨時停車路段，以劃設於道路
          緣石正面或頂面為原則，無緣石之道路得標繪於路面
          上，距路面邊緣以30公分為度。（第2 項）本標線為
          紅色實線，線寬除設於緣石，正面者以緣石高度為準
          外，其餘皆為10公分。」
      ⑶、上開這些法規命令之規定，均係在母法之授權範圍內
          ，且未牴觸母法，被告可以依規定適用。
    ⒋裁罰標準：
      ⑴、依照處罰條例第92條第4 項規定授權訂定之「違反道
          路交通管理事件統一裁罰基準及處理細則」第2 條第
          2 項所定之「違反道路交通管理事件統一裁罰基準表
          」，在訂定時參考「車輛大小」、「違規次數」、「
          違規程度」、「違規地點」、「所生影響」、「違反
          情節」等要素擇一或兼採而為分級處罰，其中對於小
          型車汽車駕駛人在在公共汽車招呼站10公尺內以外之
          禁止臨時停車處所停車已經明確規定：
        ①、於期限內繳納罰鍰或到案聽候裁決者，裁罰900 元
        ②、逾越應到案期限30日內，繳納罰鍰或到案聽候裁決
            者，裁罰1,000 元；
        ③、逾越應到案期限30日以上60日以內，繳納罰鍰或到
            案聽候裁決者，裁罰1,100 元；
        ④、逾越應到案期限60日以上，繳納罰鍰或逕行裁決處
            罰者，裁罰1,200 元
        ⑤、交通勤務警察、依法令執行交通稽查任務人員或交
            通助理人員，應責令汽車駕駛人將車移置適當處所
            ；如汽車駕駛人不予移置或不在車內時，得由該交
            通勤務警察、依法令執行交通稽查任務人員或交通
            助理人員為之，或使用民間拖吊車拖離之，並收取
            移置費。
      ⑵、而違反道路交通管理事件統一裁罰基準表有防止處罰
          機關枉縱或偏頗的功能，可以使裁罰有統一性，讓全
          國因違反道路交通管理事件受處罰民眾間具有公平性
          ，不因裁決人員不同，而生偏頗，寓有避免各監理機
          關於相同事件恣意為不同裁罰之功能，且經司法院大
          法官釋字第511 號解釋認無違背法律保留原則，因此
          可以作為法院裁判時所適用。
  ㈡、原告對於有於前開時間，將系爭車輛停放在舉發地點並無
      爭執，僅爭執下列各點：
    ⒈原告辯稱：沒有影響交通云云。惟查：原告系爭車輛輪胎
      均在紅線之外，整體車身佔據道路面積約一半，道路本來
      就是用來通行而非用來停車，且系爭車輛之停放也會遮蔽
      部分視線，造成行車視線之死角，再者，原告系爭車輛已
      佔據道路一半，車輛雖尚能通過但需特地繞開，而非順暢
      通行，既然需要繞開就表示對交通已經產生影響，是原告
      此部分所辯僅是為一己之私所為之陳述，與客觀事實不符
      ，實不可採。
    ⒉原告又稱：又收拖吊費又處罰鍰，違反一事不二罰云云。
      然查：拖吊費與罰鍰既然名稱上就已經不同，當然就是不
      同的東西，一個是違規停車的處罰，另一個則是幫忙移車
      的費用（不是處罰），拖吊費既非處罰，當然就更沒有一
      事不二罰的情形。
    ⒊原告末稱：處罰條例中並未有明文規定車輛停放於紅線之
      上應予處罰之條文云云。惟查：處罰條例第56條第1 項第
      1 款已經規定「汽車駕駛人在禁止臨時停車處所停車」，
      而所謂禁止臨時停車處所，依照處罰條例第4 條第3 項授
      權而訂定之「道路交通標誌標線號誌設置規則」，也在第
      149 條第1 項第1 款第5 目規定：「紅實線設於路側，用
      以禁止臨時停車。」，及在第169 條規定：「（第1 項）
      禁止臨時停車線，用以指示禁止臨時停車路段，以劃設於
      道路緣石正面或頂面為原則，無緣石之道路得標繪於路面
      上，距路面邊緣以30公分為度。（第2 項）本標線為紅色
      實線，線寬除設於緣石，正面者以緣石高度為準外，其餘
      皆為10公分。」，綜合上開規定可知，法律確實已經明確
      規定紅線就是禁止臨時停車處所，在該處停車就是要被處
      罰；況且，紅線禁止停車是常識，倘若原告對於交通法規
      不清楚，建議重新熟讀法規。
七、綜上所述，原告於前揭時、地，確有「在禁止臨時停車處所
    停車」之違規行為，被告因此依處罰條例第56條第1 項第1
    款暨違反道路交通管理事件統一裁罰基準表第56條第1 項第
    1 款（小型車違規，期限內繳納或到案聽候裁決者）裁處繳
    納罰鍰900 元，核無任何違法之處，原告猶執前詞請求撤銷
    原處分，為無理由，應予駁回。
八、本件判決基礎已臻明確，兩造其餘之攻擊防禦方法及訴訟資
    料經本院斟酌後，核與判決不生影響，無一一論述之必要，
    併予敘明。
九、本件第一審裁判費為300 元，應由原告負擔，爰確定第一審
    訴訟費用額如主文第2 項所示。
據上論結，本件原告之訴為無理由，依行政訴訟法第237 條之7
、第237 條之8 第1 項、第98條第1 項前段，判決如主文。
中    華    民    國   111    年    2     月    9     日
                  行政訴訟庭  法  官  薛侑倫
如不服本判決，應於判決送達後20日內，向本院提出上訴狀並表
明上訴理由（原判決所違背之法令及其具體內容或依訴訟資料可
認為原判決有違背法令之具體事實），其未載明上訴理由者，應
於提出上訴後20日內向本院補提理由書（上訴狀及上訴理由書均
須按他造人數附繕本，如未按期補提上訴理由書，則逕予駁回上
訴），並應繳納上訴裁判費新臺幣750元。
中    華    民    國   111    年    2     月    9     日
                              書記官  沈詩雅